【裁判字號】    98,易,3104
【裁判日期】    981112
【裁判案由】    詐欺
【裁判全文】
臺灣臺中地方法院刑事判決  98年度易字第3104號
公  訴  人  臺灣臺中地方法院檢察署檢察官
被      告  己○○
上列被告因詐欺案件，經檢察官提起公訴（98年度偵字第8960號
、98年度偵字第11168號、98年度偵字第17747號），本院判決如
下：
    主    文
己○○幫助意圖為自己不法之所有，以詐術使人將本人之物交付
，處有期徒刑參月，如易科罰金，以新臺幣壹仟元折算壹日。
    犯罪事實
一、己○○在臺灣中小企業銀行大甲分行（下稱臺灣中小企銀大
    甲分行）設有帳號00000000000號之存款帳戶，以及在渣打
    國際商業銀行股份有限公司苑裡分行（下稱渣打銀行苑裡分
    行）設有帳號00000000000000號帳戶，而其於98年2月20、2
    1日間，在報紙發現有徵求司機之廣告，乃與真實姓名年籍
    不詳自稱「陳先生」之成年男子聯繫，「陳先生」表示應徵
    者需交付金融卡及密碼，測試有無欠款，如測試通過即可上
    班。由於「陳先生」約定見面之地點係在道路邊，且要求提
    供金融卡及密碼供測試一事，極不合理，己○○可預見將金
    融帳戶之金融卡及密碼交付給「陳先生」，有幫助詐欺集團
    成員作為人頭帳戶，以供犯罪贓款出入所用，並使犯罪偵查
    機關無從查知其真正身分之可能，仍基於縱有人以其金融帳
    戶實施詐欺犯罪，亦不違背其本意之幫助犯意，於98年2月2
    4日，先將其前開渣打銀行苑裡分行之帳戶內存款提領為剩
    餘額新臺幣（下同）74元後，連同前開其久未使用，餘額僅
    為44元之臺灣中小企銀大甲分行帳戶之存摺影本、金融卡（
    含密碼），於同日下午3時許，在臺中市○○○路與文心路
    口交付給「陳先生」，而容任他人使用其上開銀行帳戶以遂
    行詐欺取財之犯罪。嗣「陳先生」所屬詐騙集團，果真詐騙
    如附表所示之被害人，致如附表所示被害人陷於錯誤而匯款
    至上開己○○提供之帳戶（詐騙時間、詐騙方式、詐騙金額
    均詳如附表所示），再利用己○○所交付之金融卡及密碼，
    將贓款提領一空。嗣因被害人庚○○、戊○○、丁○○、丙○○、甲○○等察覺有異，報警處理始循線查獲上情。
二、案經臺北縣政府警察局蘆洲分局報告臺灣板橋地方法院檢察
    署呈請臺灣高等法院檢察署令轉臺灣臺中地方法院檢察署檢
    察官及臺中縣警察局大甲分局報告該署檢察官偵查起訴。
    理    由
壹、證據能力：
    按被告以外之人（包括證人、鑑定人、告訴人、被害人及共
    同被告等）於審判外之陳述雖不符刑事訴訟法第159條之1至
    之4等4條之規定，而經當事人於審判程序同意作為證據，法
    院審酌該言詞陳述或書面陳述作成時之情況，認為適當者，
    亦得為證據；當事人、代理人或辯護人於法院調查證據時，
    知有刑事訴訟法第159條第1項不得為證據之情形，而未於言
    詞辯論終結前聲明異議者，視為有前項之同意，同法第159
    條之5定有明文。立法意旨在於傳聞證據未經當事人之反對
    詰問予以核實，原則上先予排除。惟若當事人已放棄反對詰
    問權，於審判程序中表明同意該等傳聞證據可作為證據；或
    於言詞辯論終結前未聲明異議，基於尊重當事人對傳聞證據
    之處分權，及證據資料愈豐富，愈有助於真實發見之理念，
    且強化言詞辯論主義，使訴訟程序得以順暢進行，上開傳聞
    證據亦均具有證據能力。本件檢察官所舉被害人庚○○、戊○○、丁○○、丙○○、甲○○於警詢中所為陳述之證據能
    力，被告於本院準備程序中表示無意見，且均未於言詞辯論
    終結前聲明異議，依上開規定，被害人等於警詢中之陳述已
    擬制同意有證據能力，本院審酌上開筆錄作成並無瑕疵，與
    本案待證事實間復具有關連性，認為以之作為本案之證據並
    無不當，自得採為證據。合先敘明。
貳、認定犯罪事實所憑證據及論罪科刑：
一、訊據被告己○○固坦承將其所開設之上開臺灣中小企銀大甲
    分行及渣打銀行苑裡分行之金融卡連同密碼，於如犯罪事實
    欄所示時地交付予自稱「陳先生」之不詳姓名成年男子之事
    實，惟矢口否認有何幫助詐欺取財之犯行，辯稱：伊係因為
    想找工作，於98年2月20日至21日間見報載廣告而打電話應
    徵司機工作，該自稱「陳先生」者稱須提供存摺及金融卡以
    便測試有無欠款，通過才可上班，伊才交付所有之銀行帳戶
    資料給「陳先生」，後來因對方未與伊聯絡，伊到銀行查詢
    始知列為警示帳戶，伊有到警局報案，也是被害人云云。經
    查：
  (一)被告交付予該自稱「陳先生」男子之上開臺灣中小企銀大甲
    分行及渣打銀行苑裡分行之帳戶，為其本人所開立，且被害
    人庚○○、戊○○、丁○○、丙○○、甲○○分別於如犯罪
    事實欄所載時間遭詐欺取財集團詐騙，而分別將如附表所示
    款項匯入被告上開帳戶乙節，業經證人即被害人庚○○、戊○○、丁○○、丙○○、甲○○分別於警詢中證述甚詳，並
    有各該被害人所提出之自動櫃員機交易明細表影本、臺灣中
    小企業銀行大甲分行帳號00000000000號帳戶及渣打銀行苑
    裡分行帳號00000000000000號帳戶之開戶資料及交易明細附
    卷可考。則被告上揭帳戶，確為詐欺集團成員作為對被害人
    實行詐欺取財犯行所用無訛。
  (二)次查，被告雖辯稱交付金融卡及密碼予「陳先生」，係因為
    應徵司機工作，「陳先生」稱要確定有無欠銀行錢或欠政府
    稅金云云。然按金融卡之用途，僅能作為存、提款之工具，
    並無測試金融卡所有人之信用或誠信之功能，被告供述其交
    付金融卡之原因，顯悖於常情；再者，被告應徵工作之過程
    ，係以電話與「陳先生」聯繫後，即相約在臺中市區路邊交
    付金融卡等資料給「陳先生」，業據被告供明在卷，且被告
    於本院準備程序時供稱：「陳先生」之真實姓名我不知道，
    我要應徵的公司名稱及地址我也不知道等語（見本院卷第16
    頁），由被告所述應徵工作、面試之過程觀之，亦再再異於
    常情；而被告自陳學歷為高職畢業，前從事機械操作員之工
    作，於偵查中亦陳稱以前開過客運及送貨員（見98年度偵字
    第8960號卷第36頁），顯具有相當之社會歷練，並非智慮未
    周之人，前述求職過程及要求被告交付金融卡等物之理由，
    既悖離常情，破綻百出，被告當足以辨識其等所述，均係搪
    塞、矇騙之詞，已難認被告係誤信而交付金融卡等物之可能
    。
  (三)又衡諸目前詐欺取財之人收購或使用人頭帳戶做為出入帳戶
    ，倘非經過該帳戶所有權人同意其等使用，實無法確保該帳
    戶所有權人不會在被害人匯入款項後，突然將該帳戶之金融
    卡掛失止付，致其等無法領款；換言之，詐欺取財之人應無
    可能任意使用未經所有權人同意使用之帳戶作為詐欺轉帳之
    帳戶，以免屆時無法領取詐欺金額而功虧一簣。是使用被告
    上開帳戶之人，苟非未經被告同意使用上開銀行帳戶，而對
    該帳戶之掌控，有十足之把握，當無可能利用該帳戶為數萬
    元之匯款或存款。是被告有同意該詐欺集團成員使用其帳戶
    之金融卡，亦可認定。
  (四)按刑法之故意，分為直接故意與不確定故意，不確定故意係
    指行為人對於構成犯罪事實，預見其發生而其發生並不違背
    其本意，刑法第13條第2項定有明文。邇來詐欺集團使用他
    人之帳戶，作為指示被害人匯款工具之犯罪類型層出不窮，
    並廣經媒體披載，衡情一般人對於該欲索取他人帳戶使用之
    人，是否作為合法使用，自應產生高度懷疑，被告對此難委
    為不知，此觀被告於偵查自承交付金融卡時有覺得奇怪及質
    懷對方，及與本院準備程序中自承因為怕對方將錢盜領，所
    以有先將帳戶內之款項提領出來再交付金融卡，顯然被告就
    詐欺集團所為，並非毫不知悉；再按持有帳戶金融卡及密碼
    ，即可提領帳戶內之款項，此亦為使用帳戶者所熟知；被告
    既自承為尋覓工作，未謹慎考慮，即於尚未實際從事該工作
    ，且對該收取帳戶之人之真實姓名、年籍等資料毫無所悉之
    前，冒然將上開帳戶資料交付予初次見面之對方，則被告與
    使用該帳戶之人既非認識，屬毫無信賴關係之陌生人，竟仍
    同意提供，並於無確信該帳戶不至遭利用為犯罪之情形下，
    仍放任其使用，難認被告對此犯罪結果毫無預見，顯對該帳
    戶若供對方作為詐欺犯罪匯款之用，亦不違背其本意。故被
    告辯稱：伊僅係單純為求謀職而交付上開帳戶之金融卡並告
    知密碼，但無幫助他人從事詐欺犯罪之認識云云，亦無足採
    。至被告事後雖於98年3月5日至派出所報案，有警詢筆錄1
    份在卷可稽，然本案詐欺集團早於12月24日即已遂其詐欺犯
    行，被告自無從因此事後所為而能卸免本件其已成立之幫助
    詐欺犯行。是事證明確，被告犯行堪予認定。
二、被告將其所有之銀行帳戶提供予不詳成年人士作為詐欺取財
    犯罪之指定存款帳戶，對詐欺犯行施以助力，為詐欺取財罪
    構成要件以外之行為，應以詐欺取財罪之幫助犯論之。核被
    告所為，係犯刑法第30條第1項前段、第339條第1項之幫助
    詐欺取財罪。被告幫助他人犯詐欺取財罪，為幫助犯，依刑
    法第30條第2項之規定，減輕其刑。又被告以一行為交付其
    所有之上開2銀行帳戶金融卡及密碼供不詳之成年詐欺集團
    成員使用，並侵害如附表所示5位被害人之財產法益，為想
    像競合犯，依刑法第55條前段之規定，應從一處斷。爰審酌
    被告提供帳戶供他人非法使用，助長社會犯罪風氣及增加追
    緝犯罪之困難，並造成被害人財產上之損害，其行為殊屬不
    當，惟念及其本身並未實際參與本案詐欺取財之犯行，責難
    性較小，其提供上開銀行帳戶並未實際獲利等一切情狀，量
    處如主文所示之刑，並諭知易科罰金之折算標準。
據上論斷，應依刑事訴訟法第299條第1項前段，刑法第30條第 1
項、第2項、第339條第1項、第41條第1項前段，刑法施行法第 1
條之1，判決如主文。
本案經檢察官乙○○到庭執行職務。
中    華    民    國    98    年    11    月    12    日
                    刑事第九庭  審判長法  官 朱光國
                                      法  官 唐光義
                                      法  官 吳幸芬
以上正本證明與原本無異。
如不服本判決應於收受判決後10日內向本院提出上訴書狀，並應
敘述具體理由；其未敘述上訴理由者，應於上訴期間屆滿後20日
內向本院補提理由書（均須按他造當事人之人數附繕本）「切勿
逕送上級法院」。
                                      書記官 黃毅皓
中    華    民    國    98    年    11    月    12    日
附錄本案論罪科刑法條全文：
刑法第30條
（幫助犯及其處罰）
幫助他人實行犯罪行為者，為幫助犯。雖他人不知幫助之情者，
亦同。
幫助犯之處罰，得按正犯之刑減輕之。
第339條
意圖為自己或第三人不法之所有，以詐術使人將本人或第三人之
物交付者，處5年以下有期徒刑、拘役或科或併科1千元以下罰金
。
以前項方法得財產上不法之利益或使第三人得之者，亦同。
 附表：詐騙集團詐騙被害人之情形
┌─┬───┬──────────────────┬─────────┐
│編│被害人│遭詐騙情形                          │備註              │
│號│      │（金額單位為新臺幣）                │                  │
├─┼───┼──────────────────┼─────────┤
│1 │庚○○│被害人於98年2 月24日晚間11時許，接獲│98年度偵字第8960  │
│  │      │詐騙集團電話，詐騙集團佯稱自己為渣打│號案件            │
│  │      │銀行，並指被害人先前在奇摩網站上購買│                  │
│  │      │物品，付款方式誤設定成分期付款，需至│                  │
│  │      │自動櫃員機前更改，方能解除分期付款云│                  │
│  │      │云，致使被害人陷於錯誤，於同日晚間11│                  │
│  │      │時15分許，至桃園縣龜山鄉○○路○ 段  │                  │
│  │      │116 號「全家超商」之自動櫃員機，依指│                  │
│  │      │示操作，匯款2 萬2999元至被告設於臺灣│                  │
│  │      │中小企業銀行大甲分行之帳號0000000000│                  │
│  │      │0號帳戶。                           │                  │
├─┼───┼──────────────────┼─────────┤
│2 │戊○○│被害人於98年2 月24日晚間10時40分許，│98年度偵字第8960  │
│  │      │接獲詐騙集團電話，詐騙集團佯稱自己為│號案件            │
│  │      │奇摩網站賣家，並指被害人先前在奇摩網│                  │
│  │      │站上購買物品，付款方式誤設定成分期付│                  │
│  │      │款，需至自動櫃員機前更改，方能解除分│                  │
│  │      │期付款云云，致使被害人陷於錯誤，於同│                  │
│  │      │日晚間11時16分許，依照指示至自動櫃員│                  │
│  │      │機前操作，匯款8998元至被告設於臺灣中│                  │
│  │      │小企業銀行大甲分行之帳號00000000000 │                  │
│  │      │號帳戶。                            │                  │
├─┼───┼──────────────────┼─────────┤
│3 │丁○○│被害人於98年2 月24日晚間7 時許，接獲│98年度偵字第8960  │
│  │      │詐騙集團電話，詐騙集團指被害人先前在│號案件            │
│  │      │奇摩網站上購買物品，付款方式誤設定成│                  │
│  │      │分期付款，需至自動櫃員機前更改，方能│                  │
│  │      │解除分期付款云云，致使被害人陷於錯誤│                  │
│  │      │，於同日晚間11時28分許，依照指示至自│                  │
│  │      │動櫃員機前操作，匯款2萬9998元至被告 │                  │
│  │      │設於臺灣中小企業銀行大甲分行之帳號  │                  │
│  │      │00000000000號帳戶。                 │                  │
├─┼───┼──────────────────┼─────────┤
│4 │丙○○│被害人於98年2 月24日晚間8 時35分許，│98年度偵字第11168 │
│  │      │接獲詐騙集團電話，詐騙集團指被害人先│號案件            │
│  │      │前在奇摩網站上購買物品，付款方式誤設│                  │
│  │      │定成分期付款，需至自動櫃員機前更改，│                  │
│  │      │方能解除分期付款云云，致使被害人陷於│                  │
│  │      │錯誤，於同日晚間10時14分許，在高雄縣│                  │
│  │      │內門鄉○○路200 號之校園自動櫃員機前│                  │
│  │      │，依照指示操作，匯款2 萬9988元至被告│                  │
│  │      │設於臺灣中小企業銀行大甲分行之帳號  │                  │
│  │      │00000000000號帳戶。                 │                  │
├─┼───┼──────────────────┼─────────┤
│5 │甲○○│被害人於98年2月23日至網路購買玩具， │98年度偵字第17747 │
│  │      │嗣接獲詐騙集團電話，詐騙集團指被害人│號案件            │
│  │      │先前在奇摩網站上購買物品，付款方式誤│                  │
│  │      │設定成分期付款，需至自動櫃員機前更改│                  │
│  │      │，方能解除分期付款云云，致使被害人陷│                  │
│  │      │於錯誤，於98年2月24日晚間10時46分許 │                  │
│  │      │，匯款9萬4000元至被告設於渣打國際商 │                  │
│  │      │業銀行苑裡分行之帳號00000000000000  │                  │
│  │      │號帳戶；又於98年2月24日晚間10時56分 │                  │
│  │      │許，匯款10萬元至前述渣打銀行苑裡分行│                  │
│  │      │之帳戶。                            │                  │
└─┴───┴──────────────────┴─────────┘


司法院資訊處製作；財團法人民間司法改革基金會備份。
